臺灣高等法院臺南分院刑事判決　　　　 95年度上易字第539號
上　訴　人
即　被　告　乙 ○ ○
上列上訴人因侵占案件，不服臺灣臺南地方法院95年度易字第
0666號中華民國95年08月21日第一審判決（起訴案號：臺灣臺南
地方法院檢察署95年度偵字第7603號），提起上訴，本院判決如
下：
    主  文
上訴駁回。
    事  實
一、乙○○自九十三年七月中旬受雇於美芝城實業股份有限公司
    （以下簡稱美芝城公司），並擔任業務員之工作，負責向「
    美芝城公司」之加盟店收取設備費用，為從事業務之人。竟
    基於意圖為自己不法所有之概括犯意，自民國（下同）九十
    四年二月間某日起至同年七月間某日止，將先後多次向台南
    縣、市及嘉義、雲林縣之該公司加盟店所收取加盟設備費，
    即「中州」新台幣（下同）十七萬元、「正利國校」十七萬
    元、「凱芯」十七萬元、「善化光復」三萬元、「虎尾光復
    」三萬四千元、「和新」三萬元、「永二街」三萬元，共計
    六十三萬四千元（告訴狀誤載為六十四萬四千元），以變易
    持有為所有之意思，未交回「美芝城公司」，而予以侵占入
    己，挪供私用。
二、案經「美芝城公司」訴由台灣台南地方法院檢察署檢察官偵
    查起訴。
    理  由
壹、程序方面：
    按被告以外之人於審判外之陳述，經當事人於審判程序同意
    作為證據，法院審酌該言詞陳述或書面陳述作成時之情況，
    認為適當者，亦得為證據。當事人、代理人或辯護人於法院
    調查證據時，知有第一百五十九條第一項不得為證據之情形
    ，而未於言詞辯論終結前聲明異議，視為有前項之同意；刑
    事訴訟法第一百五十九條之五定有明文。查本件認定事實所
    引用之證據方法（包括證人之證述及文書等物證），已經本
    院於審理時提示被告乙○○表示無意見（見本院卷第18至19
    頁），揆諸前揭說明，可認為已同意作為證據；而本院審酌
    該證人等之陳述及文書等物證作成時之情況，認為適當，而
    查無其他違法不實之情事，復無顯有不可信之情況，自得採
    為證據。
貳、實體方面：
一、本件被告乙○○經合法傳喚，雖未到庭，惟查被告乙○○係
    自九十三年七月中旬受雇於美芝城公司，擔任業務員之工作
    ，負責向「美芝城公司」之加盟店收取設備費用，為從事業
    務之人；竟自民國九十四年二月間某日起至同年七月間某日
    止，將其先後多次向台南縣、市及嘉義、雲林縣之該公司加
    盟店所收取加盟設備費，即「中州」十七萬元、「正利國校
    」十七萬元、「凱芯」十七萬元、「善化光復」三萬元、「
    虎尾光復」三萬四千元、「和新」三萬元、「永二街」三萬
    元，共計六十三萬四千元，未交回「美芝城公司」，而予以
    侵占入己，挪供私用之事實，已據被告乙○○於原審審理及
    本院準備程序時坦承不諱在卷（見原審卷第36頁，本院卷第
    19至20頁），核與證人即「美芝城公司」告訴代理人甲○○
    於原審審理時之指訴情節相符（見原審卷第37至38頁），並
    有告訴人「美芝城公司」人事資料卡、被告乙○○之親筆信
    函、被告為償還所侵占款項簽發之本票及臺南地方法院郵局
    第1548號存證信函影本各一份附卷可憑（見偵查他字卷第04
    至11頁）；依上，經核證人即告訴代理人甲○○前揭證述內
    容俱與事實相符，並無顯不可信之情況，依刑事訴訟法第一
    百五十九條之一第二項規定，自可採為證據；再參以被告對
    前揭犯罪事實已坦認不爭執以觀，均足資擔保前揭證人之證
    述內容具有相當程度之真實性；顯見被告於原審審理及本院
    準備程序時之自白俱與事實相符，而得使本院確信被告確有
    前揭犯罪事實，應屬真實無訛，而可採信，並予依法論科。
二、按行為後法律有變更者，適用行為時之法律。但行為後之法
    律有利於行為人者，適用最有利於行為人之法律，刑法第二
    條第一項定有明文。本件被告行為後，刑法第五十六條有關
    連續犯之關係，業於九十四年二月二日修正公布刪除，並於
    九十五年七月一日施行；則被告之犯行，因行為法業已刪除
    連續犯之規定，此刪除雖非犯罪構成要件之變更，但顯已影
    響行為人刑罰之法律效果，自屬法律有變更，依新法第二條
    第一項規定，比較新、舊法結果，仍應適用較有利於被告之
    行為時法律即舊法論以連續犯（最高法院95年度第08次刑事
    庭會議決議參照）。次按關於刑法規定各罪法定刑有罰金刑
    者：原應適用罰金罰鍰提高標準條例第一條前段規定：「依
    法律應處罰金、罰鍰者，就其原定數額得提高為二倍至十倍
    。」（按該條規定業於七十二年七月二十七日經司法院、行
    政院令發布：「依勘亂時期罰金罰鍰提高標準條例第一條前
    段及第三條規定將刑法定有罰金各條之罰金數額，均提高為
    十倍。」並自七十二年八月一日起施行），然九十五年七月
    一日施行之刑法施行法第一條之一則規定：「中華民國九十
    四年一月七日刑法修正施行後，刑法分則編所定罰金之貨幣
    單位為新臺幣。九十四年一月七日刑法修正時，刑法分則編
    未修正之條文定有罰金者，自九十四年一月七日刑法修正施
    行後，就其所定數額提高為三十倍。但七十二年六月二十六
    日至九十四年一月七日新增或修正之條文，就其所定數額提
    高為三倍。本案被告所犯之刑法第三百三十六條第二項自七
    十二年六月二十六日（即罰金罰鍰提高標準條例修正公布日
    ）迄今未修正，其罰金之法定刑為「三千元」（貨幣單位為
    「銀元」），再依罰金罰鍰提高標準條例第一條前段規定罰
    金刑提高十倍為「銀元三萬元」，依現行法規所定貨幣單位
    折算新台幣條例規定折算為「新臺幣九萬元」；至於刑法施
    行法第一條之一施行日（即九十五年七月一日）後，刑法所
    定罰金之貨幣單位改為「新臺幣」，就其所定數額高三十倍
    ，亦為「新臺幣九萬元」，是刑法施行法第一條之一施行後
    ，罰金刑貨幣單位雖有「新臺幣」之更異，惟適用結果之罰
    金額度則無二致，就罰金法定刑提高之「刑罰權規範內容」
    並未變更；亦即本件被告所犯之罪其法定罰金刑部分，無論
    依罰金罰鍰提高標準條例第一條前段或九十五年七月一日施
    行之刑法施行法第一條之一前段規定，二者罰金上限均相同
    ，自無有利與否之比較問題。又按刑法第三十五條第二項規
    定：「同種之刑，以最高度之較長或較多者為重。最高度相
    等者，以最低度之較長或較多者為重。」因而罰金之下限，
    依新刑法第三十三條第五款規定：「罰金：新臺幣一千元以
    上，以百元計算之。」依舊刑法第三十三條第五款規定：「
    罰金：一元以上。」二者比較結果，顯然以舊刑法罰金之下
    限為較輕，而有利於被告。則依新刑法第二條第一項前段從
    舊從輕原則，本件應適用修正前舊刑法及罰金罰鍰提高標準
    條例第一條前段規定，合先敘明。
三、被告乙○○為從事業務之人，將其因業務上所收取持有之設
    備費用，變易持有為所有之意思，未交回「美芝城公司」，
    予以侵占入己，挪供私用；核其所為係犯刑法第三百三十六
    條第二項之業務侵占罪。其先後多次犯行，時間緊接，犯罪
    構成要件相同，顯係基於一個概括犯意反覆為之，為連續犯
    ，應依修正前刑法第五十六條之規定論以一罪，並依法加重
    其刑。
四、原審以被告乙○○事證已臻明確，因予適用刑法第二條第一
    項前段、修正前刑法第五十六條、刑法第三百三十六條第二
    項，刑法施行法第一之一條，修正前罰金罰鍰提高標準條例
    第一條前段（原判決漏引，應予補正）之規定，並審酌被告
    前有妨害投票前科，素行欠佳，有「台灣高等法院被告全國
    全案紀錄表」紙一附卷足憑，於擔任告訴人之業務員期間，
    不知忠於職守，竟先後多次侵占之所收取之加盟設備費，金
    額高達六十三萬四千元之多，犯罪所生危害非輕，且迄未與
    告訴人達成民事和解，惟因經濟困窘，一時貪念致罹於本罪
    ，且審理中坦白認過等一切情狀，量處有期徒刑九月，以示
    懲儆；並就刑法修正後對被告有利、不利之比較適用問題予
    以說明其論據。本院經核原判決認事用法，均無不合，量刑
    亦屬妥適。被告上訴意旨謂量刑過重，而指摘原判決不當，
    尚無理由，應予駁回。至被告雖事後（即本院辯論終結）已
    與被害人公司達成民事上之和解，並先賠償被害人公司五萬
    元；惟姑不論被告前已有妨害投票罪前科，經本院判處有期
    徒刑一年，緩刑五年（於九十年八月二十三日確定），猶不
    知悔改，有「台灣高等法院被告全國全案紀錄表」紙一附卷
    可憑（見本院卷第08頁），以致在客觀上尚不足以引起一般
    人同情；且按量刑固屬法院自由裁量之職權，然仍應受比例
    原則等法則之拘束，並非可恣意為之，致礙及公平正義之維
    護，必須兼顧一般預防之普遍適應性與具體個案特別預防之
    妥當性，始稱相當。而刑法第五十九條之酌量減輕其刑，必
    於犯罪之情狀，在客觀上足以引起一般同情，認為即予宣告
    法定低度刑期，猶嫌過重者，始有其適用；至於被告無前科
    、素行端正、家境貧困、肢體殘障、坦白犯行，犯罪所得低
    微、犯後已與被害人和解等情狀，僅可為法定刑內從輕科刑
    之標準，不得據為酌量減刑之理由（最高法院94年度台上字
    第09號判決參照）；因之，本院認尚不得再依刑法第五十九
    條減輕其刑，復為緩刑之宣告。
五、被告經合法傳喚，無正當理由不到庭（依被告所提出之診斷
    證明書，病名為：「感冒、高燒」，並非罹患重症或有緊急
    需施手術醫療而住院之情況，尚不構成正當理由，見本院卷
    第32頁），爰不待其陳述，逕為一造辯論判決。
、據上論結，應依刑事訴訟法第368條、第371條，判決如主文
    。
本案經檢察官吳忠賢到庭執行職務。
中　　華　　民　　國　　96　　年　　1 　　月　　24　　日
                  刑事第三庭    審判長法　官  陳義仲
                                      法　官  宋明蒼
                                      法　官  張世展
以上正本證明與原本無異。
不得上訴。
　　　　　　　　　　　　　　　　　　　書記官  魏芝雯
中　　華　　民　　國　　96　　年　　1 　　月　　25　　日
附錄：本判決論罪法條：
中華民國刑法第336條第2項
（公務公益侵占罪、業務侵占罪）
對於業務上所持有之物，犯前條第 1 項之罪者，處 6 月以上
5 年以下有期徒刑，得併科 3 千元以下罰金。
